臺灣臺南地方法院民事裁定　　　　　　 100年度監宣字第33號
聲　請　人　侯芳珍
上列聲請人聲請監護宣告事件，本院裁定如下：
    主    文
宣告楊敦傑（男，民國○○○年○月○日生，身分證統一編號：
Ｚ000000000號，住臺南市○○區○○里○○路○段
二九七號）為受監護宣告之人。
選定聲請人侯芳珍（女，民國○○○年○月○日生，身分證統一
編號：Ｚ000000000號，住臺南市○○區○○里○○路
○段二九七號）為受監護宣告之人之監護人。
指定楊敦凱（男，民國○○○年○月○日生，身分證統一編號：
Ｚ000000000號，住臺南市○○區○○里○○路○段
二九七號）為會同開具財產清冊之人。
聲請費用新臺幣柒仟玖佰零捌元由受監護宣告之人楊敦傑負擔。
    理    由
一、按對於因精神障礙或其他心智缺陷，致不能為意思表示或受
    意思表示，或不能辨識其意思表示之效果者，法院得因本人
    、配偶、四親等內之親屬、最近一年有同居事實之其他親屬
    、檢察官、主管機關或社會福利機構之聲請，為監護之宣告
    ，民法第14條第1項定有明文。次按受監護宣告之人應置監
    護人。法院為監護之宣告時，應依職權就配偶、四親等內之
    親屬、最近一年有同居事實之其他親屬、主管機關、社會福
    利機構或其他適當之人選定一人或數人為監護人，並同時指
    定會同開具財產清冊之人，民法第1110條、第1111條第1項
    亦定有明文。
二、本件聲請意旨略以：聲請人侯芳珍（女，民國○○年○月○日生
    ，身分證統一編號：Ｚ000000000號，住臺南市○○區○○里
    ○○路○段297號）為楊敦傑（男，76年1月9日生，身分證
    統一編號：Ｚ000000000號，住臺南市○○區○○里○○路○
    段297號）之母親。因楊敦傑在82年9月13日罹患重度自閉症
    ，致不能為意思表示或受意思表示，或不能辨識其意思表示
    之效果，為此聲請對其為監護宣告。又聲請人為楊敦傑之母
    親，請求選任聲請人擔任其監護人。再者，楊敦凱（男，76
    年1月9日生，身分證統一編號：Ｚ000000000號，住臺南市○
    ○區○○里○○路○段297號）係楊敦傑之雙胞胎哥哥，請
    求指定楊敦凱擔任會同開具財產清冊之人等語。
三、經查，聲請人主張其係楊敦傑之母親，業據其提出戶籍謄本
    1份在卷可憑，揆諸上開規定，聲請人為宣告楊敦傑為監護
    宣告之人之聲請人資格，自無欠缺。經查，聲請人主張上情
    ，業據其提出身心障礙手冊（重度多障）1份為憑，本院審
    驗楊敦傑之精神狀況，並依職權函請行政院衛生署嘉南療養
    院指派該院精神科李俊宏醫師協助鑑定楊敦傑之精神狀態，
    認為：「臨床診斷：1.自閉症。2.中度智能不足。」「鑑定
    結果：綜合以上資料，個案自出生後，即有發展遲緩現象，
    並罹患自閉症，而有對人缺乏反應、缺少一般兒童的模仿學
    習、無法和小朋友一起玩耍，難以體會別人的情緒和感受，
    不會以一般人能接受的方法表達自己的情感，同時併有語言
    發展問題（到5歲都還不大會說話），多沈浸在自己的世界
    （執迷於物件的某些部份，舉止刻板、活動重覆和出現小動
    作），就學期間於啟智班就讀，仍有許多行為問題，例如會
    捏、踢同學等小動作，干擾課堂秩序等。啟智高中畢業後，
    案家因照顧上的困難，故於白天將個案送至鄉下外公家，由
    外公協助照顧，案父再於下班後將個案接回家。但漸有情緒
    激躁、衝動控制不佳、干擾行為，於23歲時因家人照顧困難
    至奇美醫院治療10天，後轉至本院繼續治療，目前個案可穩
    定於本院復健病房進行結構性治療，但因其自閉症係兒童時
    期發展缺陷，雖經藥物與環境治療，衝動控制改善，但仍缺
    乏適當之復健潛能，亦無法參與庇護性復健工作。本次鑑定
    結果顯示個案目前生活、自我照顧與社交功能有顯著不足，
    鑑定過程中，個案對話僅能以簡單字詞（沒有、是）回應，
    可以認出部分的單字，但對於較複雜的詞句與較長的句子有
    理解困難（如不懂運動、工作為何），對於個位數字的加減
    尚能計算，但對於十位數字以上之四則運算即有困難，且無
    法理解部分單位詞的意義，不了解如何存錢、領錢、購物，
    亦無法陳述財務規劃、對日常生活用品與食物費用亦不清楚
    ，亦不知如何花錢購物與找錢，應已達到因自閉症而不能為
    意思表示或受意思表示，或不能辨識其意思表示之效果者。
    個案目前於社交能力、溝通能力有困難，並有沉浸於自我世
    界之固著化行為，且合併中度智能不足，除需長期持續接受
    精神醫療，亦仍需要針對個案之發展缺陷，進行特殊教育；
    目前於嘉南療養院進行長期復健治療，但其因復健潛能低，
    無法參與庇護性工作，建議目前宜在此結構環境下接受治療
    與復健訓練外，與治療團隊討論特殊教育之延續（如教養院
    等機構），除穩定病況外，亦能透過特殊教育，根據其實際
    年齡、心理年齡及階段發展性的需要來安排課程，透過適合
    環境的建立，在醫療人員、特教人員及家人的配合下，協助
    其學習，改善其問題行為、增加對環境的興趣，使其潛能得
    以發揮，並從中培養照顧自己之能力。此外，個案家庭系統
    雖尚可提供部分之支持，但母親於鑑定過程中多次表達經濟
    上之困難與照護個案之負荷，建議社工人員能繼續關心其家
    庭，並協助後續資源連結，以增強家人後續照護個案之能力
    。」有該療養院100年5月12日嘉南司字第1000003262號函及
    所附「司法精神鑑定報告書」在卷可稽，故聲請人聲請對楊
    敦傑為監護宣告為有理由，應予准許。
四、次查，聲請人侯芳珍（女，44年7月3日生，身分證統一編號
    ：Ｚ000000000號，住臺南市○○區○○里○○路○段297號
    ）為受監護宣告之人楊敦傑之母親，有戶籍謄本1份附卷可
    參，且經受監護宣告之人之親屬團體會議推定為受監護宣告
    之人楊敦傑之監護人，有聲請人所提出之親屬團體會議推定
    監護人說明書、親屬系統表、親屬團體會議紀錄、親屬之戶
    籍謄本在卷可稽，又參酌受監護宣告之人楊敦傑自幼以來均
    由聲請人協助照顧等情，認由聲請人侯芳珍擔任監護人，最
    能符合受監護宣告之人之最佳利益，爰選定聲請人侯芳珍為
    監護人；另楊敦凱（男，76年1月9日生，身分證統一編號：
    Ｚ000000000號，住臺南市○○區○○里○○路○段297號）
    係受監護宣告之人楊敦傑之雙胞胎哥哥，有戶籍謄本1份在
    卷可憑，長期以來亦協助照顧及處理受監護宣告之人楊敦傑
    之事務，並經受監護宣告之人之親屬團體會議推定為會同開
    具財產清冊之人，有聲請人所提出之親屬團體會議推定監護
    人說明書、親屬系統表、親屬團體會議紀錄、親屬之戶籍謄
    本在卷可稽，爰指定楊敦凱為會同開具財產清冊之人。
五、依民事訴訟法第608條第1項、第95條、第87條第1項，裁定
    如主文。
中    華    民    國   100    年    5     月    18    日
                   家事法庭   法  官  鄭  彩  鳳
正本係照原本作成。
如不服本裁定關於選定監護人及指定會同開具財產清冊之人等部
分，應於送達後十日內向本院提出抗告狀，並繳納抗告費新臺幣
1,000元；其餘關於宣告監護之部分，不得抗告。
中    華    民    國   100    年    5     月    18    日
                              書記官  陳  世  明